【裁判字號】    90,訴,313
【裁判日期】    900412
【裁判案由】    違反野生動物保育法等
【裁判全文】
臺灣高雄地方法院刑事判決                            九十年度訴字第三一三號
    公  訴  人  臺灣高雄地方法院檢察署檢察官
    被      告  乙○○
右列被告因違反野生動物保育法等案件，經檢察官提起公訴（九十年度偵字第一六四
九號），本院判決如左：
    主  文
乙○○違反獵捕保育類野生動物不得使用陷阱之規定，使用禁止之方式，宰殺保育類
野生動物，處有期徒刑柒月，台灣彌猴（死屍）壹隻、鋼索陷阱貳條均沒收；又竊取
森林副產物，處罰金壹仟元，如易服勞役，以佰元折算壹日。有期徒刑及罰金刑部
分均緩刑貳年。
    事  實
一、乙○○明知台灣彌猴係經主管機關公告之保育類野生動物，且無台灣彌猴族群逾
    越環境容量或本於學術研究或教育目的，經主管機關許可獵捕等情形，卻基於非
    法設立陷阱捕獵保育類野生動物之犯意，於民國九十年一月九日上午九時許，在
    高雄縣六龜鄉五公山之五公廟後方旗山九五國有林班地內，以鋼索二條製成陷阱
    ，獵捕保育類野生動物台灣彌猴一隻，詎因該台灣彌猴反抗欲咬乙○○，繼而以
    現場撿拾之木棍將之打死。復另行基於意圖為自己不法所有之犯意，明知未經許
    可，不得任意摘採森林主、副產物，竟在前開非保安林之國有林班地內，摘採竊
    取森林副產物菌菇共計一台斤八兩重，價值約新台幣（下同）三百元。嗣於同日
    十七時許，乙○○將捕獲之台灣彌猴及採摘竊得之菌菇攜出該國有林班地之際，
    在高雄縣六龜鄉○○○○○道路處，為警當場查獲。並扣得台灣彌猴死屍一隻、
    菌菇一台斤八兩。
二、案經高雄縣警察局六龜分局報請台灣高雄地方法院檢察署檢察官偵查起訴。
    理  由
一、訊據被告乙○○對於右揭未經主管機關同意、設置陷阱獵捕並繼而宰殺保育類動
    物之台灣彌猴及竊取森林副產物菌菇等事實坦認不諱，而台灣彌猴係屬保護類野
    生動物、菌菇為森林副產物，價值約三百元，該旗山九五國有林班地非保安林等
    情，業據證人即管領該旗山九五國有林班地之行政院農業委員會林務局屏東林區
    管理處六龜工作站（下簡稱屏東林管處六龜站）技術士甲○○於警訊及本院審理
    時證述明確（見警卷九十年一月九日十八時調查筆錄、本院九十年三月二十九日
    審判筆錄），足認被告之自白符於真實，堪可採憑；此外，復有八十四年十二月
    二十三日行政院農業委員會八四農林字第四０三０八一七Ａ號指定公告「保育類
    野生動物名錄」函暨附件節本、高雄縣警察局六龜分局贓物認領收據、屏東林管
    處六龜站委託書各一紙、查獲之台灣彌猴死屍及菌菇現場照片三張分別附於本院
    卷及警卷可稽。事證明確，被告前開未經許可，非法設置陷阱獵捕保育類野生動
    物及竊取森林副產物之犯行，均堪認定。
二、按被告未經主管機關之同意，以非法方式設置陷阱獵捕屬於保育類野生動物之台
    灣彌猴，核其此部分所為，係違反野生動物保育法第十八條第一項及第十九條第
    一項第六款之規定，而犯同法第四十一條第一項第一款、第二款、第三款之罪。
    被告係以一獵捕、宰殺行為同時觸犯野生動物保育法第四十一條第一項第一款、
    第二款、第三款之三罪名，為想像競合犯，應從情節較重之該條項第三款之使用
    禁止之方式獵捕、宰殺野生動物罪處斷。又其獵捕後進而宰殺，獵捕之低度行為
    應為宰殺之高度行為所吸收，不另論罪。雖公訴人就被告違反第十八條第一項第
    一、二款之行為，於起訴事實及法條均未敘及，惟因與已起訴之部分有想像競合
    犯之裁判上一罪之關係，已如前述，為起訴效力所及，本院自應併予審判，附此
    敘明。再被告竊取森林副產物菌菇之行為，核其所為係違反森林法第五十條之規
    定，應依刑法第三百二十條第一項竊盜罪論處。被告所犯上開二罪之間，犯意各
    別，罪名互殊，應予分論併罰。審酌被告犯罪後坦承全部犯行，態度良好，雖獵
    捕後繼之宰殺屬保育類野生動物之台灣彌猴，價值無法估算，然所竊得之森林副
    產物菌菇共重約一台斤八兩，價值僅約三百元，且均已由屏東林管處六龜站具結
    領回，有上開認領收據一紙附卷可稽，所造成之損害非鉅等一切情狀，分別量處
    如主文所示之刑度及罰金刑，併諭知易服勞役之折算標準，以為懲儆。末查，被
    告前未曾受有期徒刑以上刑之宣告，有臺灣高等法院被告全國前案紀錄表在卷可
    稽，經此次起訴審判後，當能知所警惕，信無再犯之虞，本院認所宣告之主刑部
    分以暫不執行為適當，併宣告緩刑二年，用啟自新。至扣案之台灣彌猴一隻，雖
    已死亡並由屏東林管處六龜站具結領回，亦應依野生動物保育法第五十二條第一
    項之規定沒收；又鋼索陷阱二條，雖未據扣案，惟尚無證據可證其業已滅失，爰
    併依上開特別法之規定宣告沒收。另扣案之菌菇一台斤八兩，雖為被告犯罪所得
    之物，然既經屏東林管處六龜站具結領回，自無庸諭知沒收，附此敘明。
據上論斷，應依刑事訴訟法第二百九十九條第一項前段，野生動物保育法第四十一條
第一項第一、二、三款、第五十二條第一項，森林法第五十條、刑法第十一條、第三
百二十條第一項、第五十五條、第四十二條第二項、第五十一條第十款、第七十四條
第一款，罰金罰鍰提高標準條例第一條前段，判決如主文。
本案經檢察官吳秋瑩到庭執行職務。
中      華      民      國      九十      年      四      月    十二    日
                                  臺灣高雄地方法院刑事第六庭
                                      審判長法  官    趙家光
                                            法  官    洪榮家
                                            法  官    林韋岑
右正本證明與原本無異。
如不服本判決，應於判決送達後十日內，向本院提出上訴狀。
                                            書記官    董明惠
中      華      民      國      九十      年      四      月    十二    日
附錄本案論罪科刑條文：
野生動物保育法第四十一條第一項：
    有下列情形之一，處六月以上五年以下有期徒刑，得併科新臺幣二十萬元以上一百萬元
    以下罰金：
    一、未具第十八條第一項第一款之條件，獵捕、宰殺保育類野生動物者。
    二、違反第十八條第一項第二款規定，未經中央主管機關許可、獵捕、宰殺保育
        類野生動物者。
    三、違反第十九條第一項規定，使用禁止之方式，捕獵、宰殺保育類野生動物者
        。
森林法第五十條：
竊取森林主、副產物，收受、搬運、寄藏、收買贓物或為牙保者，依刑法規定處斷。
刑法第三百二十條第一項：
意圖為自己或第三人不法之所有，而竊取他人之動產者，為竊盜罪，處五年以下有期
徒刑、拘役或五百元以下罰金。


司法院資訊處製作；財團法人民間司法改革基金會備份。
